臺灣士林地方法院民事簡易判決
111年度士簡字第399號
原      告  尤洋  
被      告  陳宇琦
訴訟代理人  葉世坤
            洪榮松
上列當事人間請求遷讓房屋事件，本院於民國111年7月14日言詞
辯論終結，判決如下：
    主  文
被告應將門牌號碼為臺北市○○區○○街○○○號一樓之房屋如附件臺
北市士林地政事務所土地複丈成果圖所示A部分騰空遷讓返還原
告。
訴訟費用新臺幣壹萬壹仟貳佰壹拾元由被告負擔。
本判決得假執行。但被告如以新臺幣壹拾貳萬壹仟捌佰伍拾貳元
為原告預供擔保後，得免為假執行。
    事實及理由
一、原告起訴主張：門牌號碼為臺北市○○區○○街00號1樓之房屋
    （下稱系爭建物），原為訴外人洪志全、訴外人塗聰達所共
    有，並以分管協議約定由洪志全使用如附圖所示之A部分（
    下稱系爭房屋），後於民國110年11月29日，洪志全將其對
    於系爭建物之應有部分贈與被告，並於同年12月3日完成所
    有權移轉登記，被告與塗聰達繼續維持原分管約定，因此原
    告除擁有系爭建物之所有權外，更有對於系爭房屋使用管理
    之權；在原告取得系爭房屋管理之權前，洪志全已將系爭房
    屋出租予被告，每月租金為新臺幣（下同）12,000元，然被
    告並未給付任何租金，經洪志全催告，未獲置理，洪志全即
    於111年1月6日以存證信函通知被告，終止雙方租賃關係，
    因此被告並無任何權利占有使用系爭房屋，爰依民法第767
    條第1項前段或第962條第1項前段規定，請求擇一為有利原
    告之判決，訴請被告遷讓返還系爭房屋等語，並聲明求為判
    決如主文第1項所示，並願供擔保請准宣告假執行。
二、被告答辯略以：系爭房屋原係由訴外人葉淑惠所有，後由葉
    淑惠之夫即訴外人甲○○（按：亦為被告訴訟代理人）繼承取
    得所有權，甲○○再將之贈與子洪志全，不知為何原告會取得
    系爭房屋所有權，其中可能涉有不法情事，甲○○希望能將所
    有權移轉回來；且被告係與洪志全簽訂系爭房屋之租約，與
    原告無關，原告所提出存證信函間，筆跡亦不相同，難認為
    洪志全所為；又除被告外，甲○○、訴外人洪○諦、洪○䍿（洪○
    諦、洪○䍿為被告與訴外人洪志成之子，均未成年）亦居住其
    中，原告本件訴訟對象不足；另系爭建物係座落於國有土地
    ，自106年4月起即應與系爭建物共有人依單雙月分別各自繳
    納2個月之國有財產署土地租金，是項費用應係由洪志全負
    擔，故洪志全應返還被告38,964元；且被告承租系爭房屋之
    時，有對系爭房屋進行修繕，修繕費用80,100元亦應由洪志
    全負擔，此外被告與洪志全簽有租賃契約，並主張民法第42
    5條第1項買賣不破租賃等語，並聲明請求駁回還原告之訴。
三、法院得心證的理由：
　㈠經查，原告所主張之事實，業經其提出與所述相符之系爭房
    屋租賃契約書、存證信函、系爭建物所有權狀等件為證，並
    經本院依職權調閱系爭建物登記資料核閱無訛，被告對於系
    爭房屋現為原告所有亦不爭執（見本院卷第347頁），故系
    爭房屋確實為原告所有，被告雖有主張系爭房屋係原告透過
    不法手段取得，但被告並無提出任何證據，難認被告主張有
    理由；又甲○○表示請求返還系爭房屋所有權，然此部分非本
    案審理範圍，且縱認甲○○主張有理由，在系爭房屋所有權移
    轉登記前，原告仍係系爭房屋所有權人，原告自得本於系爭
    房屋所有權行使權利。
　㈡查系爭建物係原告及塗聰達共有，應有部分為各2分之1，有
    建物第一類謄本在卷可查（見本院卷第26頁）。按民法第81
    8條及821第條但書「各共有人，按其應有部分，對於共有物
    之全部，有使用收益之權；回復共有物之請求，僅得為共有
    人全體之利益為之」之規定係指共有物尚未經共有人為分管
    之約定時，始有其適用。倘共有人就共有物已為分管之約定
    ，各共有人僅能就各自分管部分為使用、收益，共有人就各
    自分管部分自無民法第821條但書規定之適用，而得訴請無
    權占用者交還其個人，非交還共有人全體。查系爭建物現分
    為左右兩側，左側為甲○○等人居住（即系爭房屋），右側為
    娃娃機店，有本院111年4月8日勘驗筆錄在卷可查（見本院
    卷第288頁），可知系爭建物雖為共有狀態，然業已區分為
    兩側作為不同使用，則原告稱共有人分管協議約定由洪志全
    使用如附圖所示之A部分（即系爭房屋），併非無據。再按
    最高法院48年度台上字第1065號判例（按：判例制度已經廢
    除，此僅係引用司法院大法官解釋文內容，並非執以廢除之
    判例為判決），認為「共有人於與其他共有人訂立共有物分
    割或分管之特約後，縱將其應有部分讓與第三人，其分割或
    分管契約，對於受讓人仍繼續存在」，就維持法律秩序之安
    定性而言，固有其必要，惟應有部分之受讓人若不知悉有分
    管契約，亦無可得而知之情形，受讓人仍受讓與人所訂分管
    契約之拘束，有使善意第三人受不測損害之虞，與憲法保障
    人民財產權之意旨有違，首開判例在此範圍內，嗣後應不再
    援用，司法院大法官釋字第349號解釋文可資參照，原告繼
    受洪志全而取得系爭建物所有權應有部分2分之1，對於前述
    分管契約亦知之甚明，自應受分管契約之拘束，則原告據此
    訴請被告將無權占用之系爭房屋交還其個人，而非返還全體
    共有人，應為有理由。
　㈢按出租人於租賃物交付後，承租人占有中，縱將其所有權讓
    與第三人，其租賃契約，對於受讓人仍繼續存在。前項規定
    ，於未經公證之不動產租賃契約，其期限逾五年或未定期限
    者，不適用之，民法第425條訂有明文。依照被告與洪志全
    間就系爭房屋之租賃契約（見本院卷第12頁），租賃期間係
    自110年1月1日起至118年12月31日止，其期限顯然已逾5年
    ，被告亦未提出該租賃契約經公證之證明，因此縱依被告所
    述，認為原告所提出之存證信函非洪志全所寄發，其與洪志
    全之租賃契約並未終止，然被告無法爰引上揭條文，使該租
    賃契約對原告繼續存在，被告又無其他原因占有系爭房屋，
    原告依民法第767條第1項規定，請求被告騰空遷讓返還系爭
    房屋，自屬有理，又原告係以民法第767條第1項前段或第96
    2條第1項前段規定請求法院擇一為有利原告之判決，則就民
    法第962條第1項前段部分不在贅述。
　㈣被告另主張系爭房屋尚有甲○○、洪○諦、洪○䍿等人居住其中，
    原告僅對其提起訴訟，並不足夠云云，本院於111年4月8日
    前往勘驗時，確見甲○○在系爭房屋內，且屋內放有小孩子物
    品，則被告辯稱系爭房屋尚有甲○○、洪○諦、洪○䍿等人居住
    其中，尚非無據，然系爭房屋現為原告所有，則原告得自由
    行使本於所有權而衍生之權利，又本件訴訟並非必要共同訴
    訟，原告自無對所有居住系爭房屋中者提起訴訟之必要，因
    此被告此部分之抗辯並無理由；又洪○諦、洪○䍿為被告與訴
    外人洪志成之子，有戶籍資料在卷可查，倘被告無法繼續居
    住系爭房屋內，則被告未成年之幼子確有可能亦因而被迫搬
    遷，然原告與洪○諦、洪○䍿並無任何法律上關係，對該等幼
    兒並不負扶養義務，則造成幼子搬遷亦係合法所有權行使之
    結果，不能因尚有幼子在屋內而限制原告所有權之行使，又
    被告主張其有代墊土地租金、支付維修費用之情，惟此非本
    件訴訟審理範圍，被告若有主張，應另行提起訴訟為之，而
    無從改變本件審理之結果，併此敘明。
　㈤從而，原告請求被告為如主文第1項所示之給付，為有理由，
    應予准許。
四、本件係就民事訴訟法第427條第1項適用簡易程序所為被告敗
    訴之判決，依民事訴訟法第389條第1項第3款規定，應依職
    權宣告假執行，原告假執行之聲請不另准駁，並依同法第39
    2條第2項規定，依職權宣告被告預供擔保後，得免為假執行
    。
五、訴訟費用負擔之依據：民事訴訟法第78條。依職權確定訴訟
    費用額為11,210元（第一審裁判費1,330元、測量費9,880元
    ），應由被告負擔。
中　　華　　民　　國　 111　　年　　7 　　月　　28　　日
                  士林簡易庭法  官  陳紹瑜 
以上正本係照原本作成。
如不服本判決，應於判決送達後20日內，向本院提出上訴狀並應
記載上訴理由，如於本判決宣示後送達前提起上訴者，應於判決
送達後20日內補提上訴理由書（須附繕本）。             
中　　華　　民　　國　 111　　年　　7 　　月　　28　　日
                            書記官  詹禾翊